臺灣臺北地方法院民事判決　八十八年度訴字第四五二一號
　　原　　　告　甲○○
　　被　　　告　辰○○
　　　　　　　　壬○○
　　　　　　　　辛○○
　　　　　　　　癸○○
　　　　　　　　巳○○
　　　　　　　　乙○○
　　　　　　　　庚○○
　　　　　　　　丙○○
　　　　　　　　己○○
　　　　　　　　丁○○
　　　　　　　　戊○○
　　　　　　　　丑○○
　　　　　　　　子○○
　　　　　　　　寅○○
　　訴訟代理人　卯○○
右當事人間請求不動產所有權移轉登記事件，本院判決如左：
    主      文
被告寅○○、辛○○應分別移轉登記如附表一所示之建物所有權應有部分與原告。
原告其餘之訴駁回。
訴訟費用由被告寅○○、辛○○各負擔三分之一，餘由原告負擔。
    事      實
甲、原告方面：
壹、聲明：
一、先位聲明：
    被告庚○○、丙○○、己○○、丁○○、戊○○、辛○○、寅○○應分別將如附
    表二所示建物之所有權應有部分移轉登記與原告。
二、備位聲明：
    如不能移轉時，被告應連帶給付原告新台幣（下同）二百萬元，及自起訴狀繕本
    送達翌日起至清償日止，按年息百分之五計算之利息。
貳、陳述：
一、原告與被告壬○○、辛○○、癸○○、巳○○、辰○○、乙○○，及訴外人沈火
    林（繼承人為被告庚○○、丙○○、己○○、丁○○、戊○○）、黃賴要花（繼
    承人為被告丑○○、卯○○、子○○、寅○○）共九人，合夥購買台北市○○區
    ○○段三小段五四三地號土地，並於民國六十九年間合夥出資在其上建築台豐大
    樓，即門牌號碼台北市○○○路○段四十二、四十四、四十六、四十八、及五十
    號地下一樓至七樓，建築時借用各合夥人或親屬名義登記為起造人，建築完成後
    並登記為所有權人，而由合夥與該登記名義人等成立信託關係。
二、嗣於七十三年間合夥決議解散，協議將台北市○○○路○段五十號房屋（下稱系
    爭建物）分配，由原告取得30/75、沈火林取得30/75、被告辰○○取得15/75之
    所有權。而系爭建物現登記所有權之情形，由沈火林之繼承人即被告庚○○、丙○○、己○○、丁○○、戊○○合計取得40/75、被告辛○○登記為10/75、寅○○登記為10/75、沈黃金月登記為15/75。故沈火林之繼承人取得之所有權持分較
    原約定的多出10/75、被告辛○○、寅○○亦均多出10/75，均應移轉登記與原告
    所有，是請求如聲明第一項所示。
三、又如被告庚○○、丙○○、己○○、丁○○、戊○○、辛○○、寅○○不能移轉
    所有權時，被告應連帶給付原告二百萬元之損害賠償。
四、對被告答辯之陳述：
  　系爭合夥契約係於七十三年十月三十一日解散，此為當事人間之前案即台灣高等
    法院八十五年度上字第四七四號判決所確認，故原告之請求權，應自該日起算。
    而本件係起訴於八十八年十月二十七日，未逾十五年，故被告之時效抗辯應無理
    由。
乙、被告方面：
Ａ、被告壬○○部分：
壹、聲明：駁回原告之訴。
貳、陳述：原告之請求已罹於時效；且依房屋稅繳款書繳款書之記載，系爭建物應僅
    價值四十一萬七千三百元，故原告所得之價值應僅為十六萬六千九百二十元；又
    其並非移轉登記之義務人。
Ｂ、被告辛○○部分：
壹、聲明：駁回原告之訴。
貳、陳述：
一、從不爭執有將所有權持分移轉登記與原告之事實，但迄今均由其代繳房屋稅，原
    告應先返還其代墊之稅款；又其曾多次向原告請求協商登記事宜，但原告均置之
    不理，是原告之請求已罹於時效。
Ｃ、被告乙○○部分：
壹、聲明：駁回原告之訴。
貳、陳述：原告之請求已罹於時效；與原告沒有任何糾紛，不應將其列為被告。
Ｄ、被告丙○○部分：
壹、聲明：駁回原告之訴。
貳、陳述：原告之請求已罹於時效。
Ｅ、被告辰○○、癸○○、巳○○、庚○○、己○○、丁○○、戊○○、丑○○、子
    ○○、寅○○、卯○○未於言詞辯論期日到場，亦未提出書狀作何聲明或陳述。
    理      由
甲、程序方面：
    本件被告辰○○、癸○○、巳○○、庚○○、己○○、丁○○、戊○○、丑○○
    、子○○、寅○○、卯○○均經合法通知，未於最後言詞辯論期日到場，核皆無
    民事訴訟法第三百八十六條所列各款情形，爰依原告之聲請，由其一造辯論而為
    判決。
乙、得心證之理由：
一、本件原告起訴略以：原告與被告壬○○、辛○○、癸○○、巳○○、辰○○、乙○○，及訴外人沈火林（繼承人為被告庚○○、丙○○、己○○、丁○○、戊○○）、黃賴要花（繼承人為被告丑○○、卯○○、子○○、寅○○）共九人，合
    夥購買台北市○○區○○段三小段五四三地號土地，並於六十九年間合夥台北市
    ○○○路三段四十二、四十四、四十六、四十八、及五十號地下一樓至七樓，建
    築時借用各合夥人或親屬名義登記為起造人，建築完成後並登記為所有權人，而
    由合夥與該登記名義人等並成立信託關係；嗣於七十三年十月三十一日合夥決議
    解散，協議將台北市○○○路○段五十號之系爭建物分配，由原告取得30/75、
    沈火林取得30/75、被告辰○○取得15/75  之所有權，而系爭建物現由沈火林之
    繼承人即被告庚○○、丙○○、己○○、丁○○、戊○○合計登記40/75、被告
    辛○○登記10/75、寅○○登記10/75、沈黃金月登記15/75之所有權，故沈火林
    之繼承人取得之所有權持分較原約定的多出10/75、被告辛○○、寅○○亦各多
    出10/75，均應移轉登記與原告所有，是請求如聲明第一項所示；另如被告庚○○、丙○○、己○○、丁○○、戊○○、辛○○、寅○○不能移轉所有權時，被
    告應連帶給付原告二百萬元之損害賠償，是請求如聲明第二項所示。
二、被告壬○○、辛○○、乙○○、丙○○則以原告請求權已罹於時效置辯。被告壬○○並辯稱系爭建物應僅價值四十一萬七千三百元、被告辛○○則辯稱系爭建物
    房屋稅均由其所代繳，原告應先返還代繳費用等語。
三、原告主張其與被告壬○○、辛○○、癸○○、巳○○、辰○○、乙○○，及訴外
    人沈火林（繼承人為被告庚○○、丙○○、己○○、丁○○、戊○○）、黃賴要
    花（繼承人為被告丑○○、卯○○、子○○、寅○○）共九人合夥，於六十九年
    間興建系爭建物，並借用各合夥人或親屬名義登記為起造人，建築完成後並登記
    為所有權人；及七十三年十月三十一日合夥決議解散，協議將系爭建物分配，由
    原告取得30/75、沈火林取得30/75、被告辰○○取得15/75之所有權之事實，業
    據其提出台灣高等法院八十一年度上字第六四八號、八十五年度上字第四七四號
    、七十八年度上更（二）字第二三四號判決書影本為證，並與卷附被告辛○○所
    提出之存證信函及其附表所載內容相符，且為被告所不爭執，堪信為真實。
四、被告壬○○、辛○○、乙○○、丙○○雖辯稱原告本件之請求已罹於時效，惟查
    本件原告先位之訴部分，係請求被告庚○○、丙○○、己○○、丁○○、戊○○
    、辛○○、寅○○依據七十三年十月三十一日之合夥分割協議為給付，故原告之
    請求權應自該日起算十五年始罹於時效；而本件原告係起訴於八十八年十月二十
    七日，有本院收狀戳可稽，是尚未逾於十五年，從而被告壬○○、辛○○、乙○○、丙○○主張時效抗辯，並無理由。
五、次查，系爭建物之第一次登記係於七十二年十一月八日，由被告己○○、辛○○
    、寅○○各持分1/3，有台北市建成地政事務所北市建地一字第九０六一一七五
    七００號函在卷可稽，此與原告主張系爭合夥係借用合夥人及其親屬名義登記為
    所有權人之事實相符。而七十三年十月三十一日該合夥解散時，既決議由原告取
    得30/75、被告辰○○取得15/75、被告沈火林取得15/75之所有權，則本件在此
    應審酌者，係被告寅○○（按並非合夥之一員）是否受前述合夥解散決議之拘束
    而負有移轉所有權之義務？及各被告間應移轉之比例為何？經查：
  (一)法院於確定判決理由中，就訴訟標的以外當事人所主張之重要爭點本於當事人辯
    論之結果已為判斷時，除有顯然違背法令，或當事人已提出新訴訟資料足以推翻
    原判斷之情形外，同一當事人就與該重要爭點有關所提起之他訴訟，不得再為相
    反之主張，法院亦不得作相反之判斷，以符民事訴訟法上之誠信原則。（最高法
    院八十八年度台上字第二二三０號判決參照）經查，被告寅○○前於兩造本院七
    十八年訴字第二五八六號、台灣高等法院八十一年度上字第六四八號確認信託關
    係不存在事件中，即曾辯稱其與系爭合夥之間並無信託關係、且不受合夥間七十
    三年十月三十一日合夥解散決議之拘束，然於前述確定判決中，法院已認定被告
    寅○○就系爭合夥所興建之大樓，乃因其為合夥人之一黃賴要花之子，故受信託
    登記為所有權人，且被告寅○○應受系爭合夥七十三年十月三十一日決議之拘束
    之事實（參卷附台灣高等法院八十一年度上字第六四八號判決理由欄、乙、實體
    部分、四之記載），是揆諸前述說明，本院尚無從為相反之認定，即應認被告寅
    ○○受系爭合夥七十三年十月三十一日決議之拘束，而負有將系爭建物所有權移
    轉登記與原告所有之義務。況本件被告寅○○已於相當期間受合法之通知，而未
    於言詞辯論期日到場，亦未提出書狀爭執，則依民事訴訟法第二百八十條第三項
    前段準用同條第一項之規定，亦已視為被告寅○○對原告主張其有移轉所有權登
    記義務乙節之事實為自認。
  (二)至於被告辛○○原即為系爭合夥之一員，且不爭執其有依據系爭合夥七十三年十
    月三十一日決議，將系爭建物所有權移轉登記為原告所有之義務，是原告命被告
    辛○○負移轉登記之責，即屬有理；至就原告請求訴外人沈火林（按為合夥之一
    員）之繼承人即被告庚○○、丙○○、己○○、丁○○、戊○○負移轉登記之責
    部分，本院核以訴外人沈火林於第一次登記時，僅取得25/75之所有權，低於其
    依系爭合夥七十三年十月三十一日決議所應取得30/75之所有權，及本件被告壬○○前於本院七十八年度上更（二）字第二三四號損害賠償事件，亦證稱訴外人
    沈火林就系爭建物並無移轉所有權持分與原告之義務之事實（卷附該損害賠償事
    件判決第七頁參照），認訴外人沈火林就系爭建物應無將所有權持分移轉登記與
    原告所有之義務（前述本院七十八年度上更（二）字第二三四號損害賠償事件亦
    為相同認定），是原告以被告被告庚○○、丙○○、己○○、丁○○、戊○○為
    訴外人沈火林之繼承人為由，請求前述被告負移轉登記之責，自無理由。
  (三)綜上所述，被告庚○○、丙○○、己○○、丁○○、戊○○並無將系爭建物移轉
    登記與原告之義務，而被告辛○○、寅○○應依系爭合夥七十三年十月三十一日
    決議，將系爭建物持分移轉登記與原告所有。而由於訴外人沈火林並無移轉系爭
    建物所有權持分與原告之義務，則原告應取得之2/5之所有權持分，自應由被告
    辛○○、寅○○依據第一次登記所有權之比例移轉之，故被告辛○○、寅○○應
    各移轉15/75之系爭建物所有權持分與原告所有。
六、至被告辛○○辯稱原告應先將其代繳之房屋稅捐返還，始願將系爭建物之持分登
    記與原告所有云云，則因：(一)房屋稅捐原即應由房屋所有人繳納，而於系爭建物
    持分移轉前，被告辛○○既為所有權人，即應有繳納稅捐之義務；及(二)縱原告有
    返還被告辛○○所代繳房屋稅捐之義務，亦與系爭建物所有權之移轉並非立於對
    待給付，被告辛○○尚無從依此主張同時履行抗辯之理由，不能為本院所採。
七、從而，原告依據系爭合夥七十三年十月三十一日決議，僅請求被告辛○○、寅○○應移轉登記系爭建物10/75之所有權持分與原告，未逾前述認定該二被告應移
    轉之範圍，應予准許；至請求被告庚○○、丙○○、己○○、丁○○、戊○○移
    轉登記系爭建物10/75所有權持分與原告之部分，則無理由，應予駁回。
八、本件原告先位之訴既為一部有理由、一部無理由，則備位之訴部分自毋庸審酌。
    又本件事證已臻明確，兩造其餘攻擊防禦方法及所提之證據，核與判決結果無影
    響，毋庸一一論述，附此敘明。
九、結論：本件原告之訴先位部分為一部有理由、一部無理由，依民事訴訟法第三百八十五
　　條第一項前段、第七十九條但書，判決如主文。
中　　　華　　　民　　　國　　九十一　　年　　　五　　　月　　二十三　　日
                                            民事第三庭法      官　林鴻達
右為正本係照原本作成
如對本判決上訴，須於判決送達後廿日內向本院提出上訴狀
中　　　華　　　民　　　國　　九十一　　年　　　五　　　月　　二十三　　日
　　　　　　　　　　　　　　　　　　　　　　　　　　　法院書記官　林秀娥
